【裁判字號】    97,交聲,854
【裁判日期】    970820
【裁判案由】    違反道路交通管理處罰條例聲明異議
【裁判全文】
臺灣士林地方法院交通事件裁定        97年度交聲字第854號
原處分機關  交通部公路總局臺北區監理所板橋監理站
異  議  人
即受處分人  乙○○
上列異議人即受處分人因違反道路交通管理處罰條例案件，對於
交通部公路總局臺北區監理所板橋監理站中華民國97年7 月2 日
所為之處分（板監裁字第裁41-AEW944183號），聲明異議，本院
裁定如下：
    主  文
異議駁回。
    理  由
一、按道路交通管理處罰條例第48條第1 項第2 款規定：汽車駕
    駛人轉彎時，不依標誌、標線、號誌指示，處新臺幣（下同
    ）6 百元以上1 千8 百元以下罰鍰。同條例第63條第1 項第
    1 款並規定：汽車駕駛人有第48條情形者，除依原條款處罰
    鍰外，並記違規點數1 點。又道路交通安全規則第99條第2
    項規定：「機器腳踏車行駛至交岔路口，其轉彎，應依標誌
    或標線之規定行駛；無標誌或標線者，應依第102 條及下列
    規定行駛：一、內側車道設有禁行機車標誌或標線者，應依
    兩段方式進行左轉，不得由內側或其他車道左轉。二、在三
    快車道以上單行道道路，行駛於右側車道或慢車道者，應以
    兩段方式進行左轉彎；行駛於左側車道或慢車道者，應以兩
    段方式進行右轉彎。」
二、原處分意旨略以：受處分人即異議人乙○○於民國97年5 月
    25日凌晨0 時50分許，駕駛其所有車牌JUE-819 號重型機車
    ，行經臺北市南港區○○○路○段101 巷口，擬由研究院路
    一段左轉101 巷時，該路段因設有機車兩段式左轉標誌，詎
    受處分人不遵循上揭標誌指示轉彎，經執行勤務之員警當場
    攔停舉發其「不依標誌、標線號誌指示」之違規，爰依道路
    交通管理處罰條例第48條第1 項第2 款規定，裁處罰鍰600
    元，並依同條例第63條第1 項第1 款規定記違規點數1 點。
三、異議意旨略以：受處分人即異議人乙○○於97年5 月25日凌
    晨0 時37分許，於臺北市○○○路○段110 號之飲料店消費
    結帳後離開，當時研究院路號誌指示為綠燈，受處分人便發
    動車子慢慢駛離研究院路110 巷（對巷即為101 巷），此時
    101 巷號誌已經轉為綠燈，受處分人即順勢左轉，結果到達
    101 巷底就被員警攔下，受處分人並無原處分意旨所指不依
    標誌、標線、號誌指示之違規；且舉發員警當時所在位置跟
    研究院路110 巷距離很遠，單憑肉眼加上當時已經是凌晨，
    很可能誤判，加上並無其他有效力公正之科學儀器佐證，單
    從員警一方說詞，實難讓人信服云云。
四、經查：
  (一)本件受處分人即異議人乙○○於97年5 月25日凌晨0 時50分
    許，駕駛其所有車牌JUE-819 號重型機車，行經臺北市南港
    區○○○路○段與101 巷交岔路口時，未遵循機車兩段式左
    轉標誌行駛而經警當場攔停舉發其「不依標誌、標線號誌指
    示」違規之事實，業經證人即臺北市政府警察局南港分局南
    港派出所執勤員警甲○○於本院調查中結證綦詳，並有原處
    分機關之移送書、原處分機關裁決處分之裁決書、臺北市政
    府警察局舉發違反道路交通管理事件通知單影本各1 紙在卷
    可稽，應甚明確。雖受處分人辯稱：舉發當時，伊在研究院
    路一段110 號之飲料店消費完畢後騎乘機車離開，伊沿著研
    究院路走，到110 巷口時研究院路的號誌是紅燈（剛好是綠
    燈要變紅燈），而該巷口剛好變成綠燈，伊就直接左轉到10
    1 巷，在101 巷底被警察攔下，伊認為伊並沒有違規，伊認
    為是秒差的問題，如果伊一定要到待轉區，101 巷口的車輛
    出來伊不是會被撞到云云（參見本院卷第24至26頁），惟據
    證人即本件舉發之員警甲○○於本院調查中結證稱：伊當時
    人在臺北市○○○路○段101 巷與富康街86號交岔路口執行
    路檢，當時伊看到研究院路一段101 巷的號誌是紅燈，伊認
    為研究院路一段上的號誌是綠燈，受處分人由研究院路一段
    左轉到101 巷時，101 巷的號誌仍然是紅燈，受處分人未等
    待兩段式左轉就轉過來，且受處分人左轉後經過5 秒鐘的時
    間101 巷的號誌才變成綠燈等語（參見本院卷第25頁），足
    認受處分人確實有於臺北市○○○路○段未遵循機車兩段式
    左轉規定行駛之事實，當甚明確。又受處分人於97年6 月6
    日陳情意旨中雖辯稱：伊不知道為什麼伊會被認定未依規定
    兩段式左轉，如果是因為伊在路口沒有做「停下車來」待轉
    之動作，就認定伊未依規定兩段式左轉，伊覺得不服，因為
    伊真的有依規定行駛於外側車道先過直行之路口再左轉（即
    兩段式左轉），而非直接從直行內側車道切向左邊，且依照
    當時燈號之變化情況，根本就不需要「停下車來」待轉云云
    （參見本院卷第17頁）。惟按駕駛人駕駛車輛，應遵守道路
    交通標誌、標線、號誌之指示、警告、禁制規定，道路交通
    管理處罰條例第4 條第1 項前段定有明文。又道路交通標誌
    、標線、號誌，係交通主管機關依道路交通狀況及用路人之
    需要而依法設置，故駕駛人有遵守標誌、標線、號誌指示之
    義務，駕駛人不得僅憑其個人認知或價值判斷，或主觀認為
    其行為不致影響交通秩序、安全，而任意決定不予遵守，否
    則將使交通秩序大亂，非但影響道路交通安全及用路人權益
    ，亦將使道路交通標誌、標線、號誌形同虛設。本件系爭道
    路既設有機車兩段式左轉標誌，則受處分人於駕駛車輛行經
    系爭路口欲左轉行駛時，無論其行進方向或欲左轉方向之燈
    光號誌是否為綠燈狀態，均應遵循上揭號誌指示採取兩段式
    左轉方式行駛，而所謂「兩段式左轉」，係指駕駛人行經交
    岔路口時，應先行至待轉區停等，俟左轉方向路段之燈光號
    誌轉為綠燈狀態時方可繼續行進，尚非如受處分人所辯以「
    行駛於外側車道先過直行之路口再左轉」之方式，即可認受
    處分人已遵循兩段式左轉，是受處分人前詞所辯，諉不足採
    。
  (二)再本件除證人甲○○之證詞外，固無另以照相或錄影等方式
    所拍攝之車輛違規照片或錄影帶可資證明，惟一般員警執行
    交通勤務，依法並未要求就上開闖紅燈之違規事項，必須錄
    影或拍照存證，目視舉證亦為採證之方式之一，且因此等違
    規情事，多係突然發生，且瞬間即逝，除該路段設有固定式
    之照相、錄影設備可立即拍照存證外，要求執勤員警或舉發
    機關緊急錄影或照相，並須以此為證，顯於執行勤務之實況
    甚有困難，且無法取證瞬間違規之事實。又依上開證人所述
    ，並參之證人手繪舉發現場位置圖（參見本院卷第27頁），
    受處分人所駕駛上開車號重型機車由臺北市○○○路○段未
    遵循兩段式左轉規定行駛而違規左轉至101 巷時，既係經由
    證人以直接目視之方式發現，以一般執勤員警之專業訓練而
    言，對於該等職務上事項之觀察程度自遠較一般人更為專注
    ，其誤判之可能性極低，應有可信之處。再本件舉發之警員
    甲○○於執行勤務時，適時發現受處分人駕駛上開車號重型
    機車未遵循機車兩段式左轉規定行駛，當場攔停舉發，其與
    受處分人素不相識，復無怨隙，應無故意設詞誣陷受處分人
    而甘冒偽證罪責之必要，況受處分人又未提出其他積極證據
    足資推翻前項舉發認定之事實，實難認本件舉發之警員甲○
    ○有何濫行舉發違規之情形，自不能單以本件未拍照或錄影
    存證即否定受處分人駕駛上開車號重型機車於上開時、地未
    遵循機車輛段式左轉規定行駛之事實，至為明確。從而，受
    處分人上開主張本件違規係員警誤判之異議意旨，尚難採信
    。
  (三)綜上所述，受處分人駕駛其所有車牌JUE-819 號重型機車於
    上開時地，確有未遵循機車兩段式左轉規定行駛之違規行為
    ，原處分機關依據道路交通管理處罰條例第48條第l 項第2
    款及違反道路交通管理事件統一裁罰基準表之規定，裁處受
    處分人罰鍰600 元，並依上揭條例第63條第1 項第1 款規定
    並記違規點數1 點並無不當。本件聲明異議為無理由，應予
    駁回。
五、據上論斷，應依道路交通管理處罰條例第87條第2 項、道路
    交通案件處理辦法第19條，裁定如主文。
中    華    民    國    97    年    8     月    20    日
                  交通法庭法  官    雷雯華
以上正本證明與原本無異。
如不服本裁定，應於送達後5 日內向本院提出抗告狀。
                          書記官    陳如玲
中    華    民    國    97    年    8     月    20    日


司法院資訊處製作；財團法人民間司法改革基金會備份。
